【裁判字號】    90,基小,338
【裁判日期】    901210
【裁判案由】    清償債務
【裁判全文】
臺灣基隆地方法院基隆簡易庭小額民事判決            九十年度基小字第三三八號
    原    告  甲○○
    被    告  乙○○
右當事人間請求清償債務事件，本院判決如左：
    主    文
被告應給付原告新臺幣貳萬貳仟壹佰柒拾肆元，及自民國九十年八月二十三日起至清
償日止，按年息百分之五計算之利息。
原告其餘之訴駁回。
訴訟費用新臺幣玖佰貳拾柒元，其中之新臺幣佰元由被告負擔，餘由原告負擔。
本判決第一項原告勝訴部分得假執行。
原告其餘假執行之聲請駁回。
    理由要領
一、原告本請求被告給付新臺幣（下同）四萬八千五百二十三元，於起訴狀繕本送達
    後擴張為請求被告給付五萬八千一百二十三元，依民事訴訟法第四百三十六條之
    二十三、第四百三十六條、第二百五十五條第一項第三款之規定，應予准許。
二、原告起訴主張略以：被告父親蕭明經於民國八十六年十一月十三日與原告簽訂房
    屋租賃契約，由被告擔任其父親之連帶保證人，雙方約定由被告父親承租原告所
    有位於臺北市○○街八巷四號一樓之房間，租金自八十七年一月十八日起調為每
    月一萬元（之前為每月八千元），水電、瓦斯及電話費均由承租人自行負擔。被
    告父親自八十六年十一月十八日起承租該屋至八十九年十二月份止，被告曾於八
    十九年十二月二十四日親赴上址與原告結算欠款，經計算結果共積欠原告：(1)八
    十九年一月份、五月份及七月份至十二月份合計八個月之租金八萬元、(2)八十八
    年四月一日起至八十九年七月十八日止之電費合計二萬八千一百三十一元、(3)水
    費三千二百五十元、(4)瓦斯費八千零六十二元、(5)電話費五百八十元、(6)遷移清
    潔費一千五百元，合計十二萬一千五百二十三元。被告除當場給付原告現金一萬
    八千元外，另以押租金一萬五千元扣抵，尚欠八萬八千五百二十三元，約定由原
    告自九十年一月份起，按月清償一萬元至付清為止，詎被告僅清償四萬元即拒不
    給付。另原告接受被告之委託代為清理其父親之雜物，花費六千五百元，修理損
    壞之衣櫃，花費三千一百元，總計被告尚積欠原告五萬八千一百二十三元，為此
    爰依租賃契約關係及連帶保證關係，請求被告如數給付五萬八千一百二十三元，
    及自支付命令送達被告之翌日起至清償日止，按年息百分之五計算之利息，並願
    供擔保請准宣告假執行。
三、被告抗辯略以：被告擔任其父親與原告之租賃契約連帶保證人期間僅自八十六年
    十一月十八日起至八十八年十一月十七日止，其後被告父親與原告續約，並未再
    經被告同意擔任連帶保證人，是八十八年十一月十七日以後所發生之租賃契約債
    務，不應再命被告負連帶保證責任。再者，被告曾於八十九年十二月二十四日與
    原告結算欠款，當時雙方就欠款金額電話費（五百八十元）、租金（六萬元）、
    瓦斯費（八千零六十二元）、水費（三千二百五十元）等四項欠款達成以六萬三
    千元計算之協議，被告除當場給付原告二萬三千元外，尚欠四萬元已按月分期清
    償完畢，被告並未積欠原告任何關於該租賃契約之連帶保證債務。
四、經查：
  (一)原告起訴主張被告曾於八十九年十二月二十四日與原告結算其父親所積欠之租賃
    契約債務共計十二萬一千五百二十三元，被告當場給付現金一萬八千元，另以押
    租金一萬五千元扣抵，尚欠八萬八千五百二十三元，約定由原告自九十年一月份
    起，按月清償一萬元至付清為止，被告已清償四萬元，尚欠四萬八千五百二十三
    元未清償一節，為被告所否認。原告雖提出一紙上半段以直列方式書寫「委託甲
    方房東甲○○先生清理房內雜物（放棄房內所有物品）決不異議８９．１２．２
    ４乙方委託人乙○○、蕭進祥」，下半段以橫列方式書寫與原告上述內容相符之
    積欠明細表一紙（影本附卷）作為其主張之證明，然被告當庭否認該紙積欠明細
    表係其與原告結算之結果，而原告亦當庭自認該紙積欠明細表係由被告先簽寫上
    半段之委託內容後，伊另外補記下半段之積欠明細等語（詳見本院九十年十一月
    二十六日言詞辯論筆錄內容），顯見該部分積欠明細內容乃原告片面之記載，未
    經被告簽名確認，原告所提出自行補載之積欠明細表自不能作為其與被告結算並
    經被告同意分期清償餘款四萬八千五百二十三元之有利證據，原告此部分主張不
    足採信。
  (二)原告另主張被告父親積欠房租八萬元、水費三千二百五十元、瓦斯費八千零六十
    二元及電話費五百八十元未還部分，亦為被告所否認，被告並提出其上載明「電
    話５８０、租金６００００、瓦斯８０６２元、水３２５０元（另電費２８１３
    １＋前欠１００００元租金未清）──５８３９２元。茲收到貳萬仟元，餘額
    款肆萬元從九十年一月至四月每月匯入帳號000000000000號，共計
    陸萬仟元，甲○○８９．１２．２４」之協議書一紙及金額均為一萬元之匯款
    單四紙（均影本附卷）為證，原告亦當庭自認該紙協議書確為其親自簽名確認，
    被告亦曾匯款四萬元以為給付無誤。由該紙協議書內容觀之：原告與被告於協議
    書上所列舉之電話費五百八十元、租金六萬元、瓦斯八千零六十二元、水費三千
    二百五十元，合計金額本應為七萬一千八百九十二元，然原告最後卻於協議書上
    載明同意被告給付六萬三千元等語，顯見兩造間已就電話費五百八十元、租金六
    萬元、瓦斯八千零六十二元及水費三千二百五十元部分達成和解以六萬三千元計
    算（不包括括弧內加註之電費二萬八千一百三十一元及前欠一萬元租金），並由
    被告依協議內容清償完畢，原告嗣後再爭執電話費五百八十元、租金六萬元、瓦
    斯八千零六十二元及水費三千二百五十元尚有部分未分期清償，不足採信。
  (三)原告主張被告父親除上開協議內容之租金六萬元外，另積欠八十九年度租金二萬
    元及遷移清潔費一千五百元（即租賃契約第十八條後方加註之遷移清潔費）未付
    ，應由租賃契約連帶保證人負責清償一節，亦為被告所否認。原告雖提出八十六
    年十一月十三日所簽訂由被告擔任連帶保證人之房屋租賃契約書一份為證（影本
    附卷），惟該份租賃契約之租賃期限載明自八十六年十一月十八日起至八十八年
    十一月十七日起（詳見租賃契約第二條），租賃期限屆至，原告雖有續將該屋出
    租予被告父親使用至八十九年十二月份止之事實，卻未見其提出續約後之租賃契
    約或其他積極證據以證明被告亦為續約後之租賃契約連帶保證人，是被告所應負
    之租賃契約債務連帶保證責任期限應僅至八十八年十一月十七日止，其就八十八
    年十一月十八日以後所發生之租賃契約債務並無連帶保證之責。故原告就八十九
    年度之租金二萬元及八十九年十二月發生之遷移清潔費一千五百元請求被告負租
    賃契約債務連帶保證之責，於法無據。
  (四)原告主張被告父親尚欠電費二萬八千一百三十一元未付，請求被告負連帶保證責
    任一節，業據原告提出電費收據七紙（均正本）為證。揆諸其中五紙收據之用電
    計費期間分別為八十八年一月八日至八十八年三月十五日、金額二千八百零八
    元、原告全額請求八十八年五月十二日至八十八年七月十二日、金額五千四百
    四十五元、原告僅請求其中之三千三百七十五元八十八年七月十二日至八十八
    年九月十日、金額七千三百七十七元、原告僅請求其中之四千二百十七元八十
    八年九月十日至八十八年十一月十日、金額四千七百五十四元、原告全額請求
    八十八年十一月十日至九十年一月七日、金額三千八百二十六元、依日數比例折
    算八十八年十一月十日至八十八年十一月十七日之金額為五百二十元（小數點以
    下四捨五入），共計一萬五千六百七十四元，均於被告擔任租賃契約債務連帶保
    證人之保證期間內所發生，且被告亦當庭自認此部分電費並未計算在上開六萬三
    千元之協議金額內，依兩造於八十六年十一月十三日所簽訂之租賃契約即應由被
    告負連帶保證之責。是原告請求被告給付電費一萬五千六百七十四元部分，為有
    理由，其餘請求之電費一萬二千四百五十七元因非發生於被告擔任租賃契約連帶
    保證人之期限內，原告請求被告負連帶保證責任以為清償，於法無據。
  (五)原告主張被告委託代為清理其父親所留下之雜物工資暨車費共計六千五百元一節
    ，雖為被告所否認，然此情業據原告提出收據一紙（正本附卷）及上開由被告親
    自簽名委託之委託書一紙（影本附卷）為證，被告雖辯稱其委託原告代為清理雜
    物之費用已計算在前開六萬三千元之協議金額內，惟此情不僅為原告所否認，且
    觀諸該紙協議書之內容並未列舉被告委託原告代清雜物費用一項，被告空言抗辯
    不足採信。是原告依兩造間之委任契約請求被告給付代清雜物工資暨車費六千五
    百元，於法有據。
  (六)原告另主張被告父親積欠其衣櫃修理費三千一百元，應由被告負責清償一節，為
    被告所否認。揆諸原告所提出之衣櫃修理費收據日期為八十九年十二月三十日，
    遠在被告所負租賃契約連帶保證責任之保證期限外，原告復未能舉證證明該項衣
    櫃修理費用係於被告所負連帶保證責任期限內所發生，其依租賃契約請求被告負
    連帶保證責任，於法無據。
五、從而，原告依兩造間之連帶保證契約及委任契約請求被告給付二萬二千一百七十
    四元，及自支付命令送達被告之翌日起（即自九十年八月二十三日起）至清償日
    止按年息百分之五計算之利息，為有理由；逾此部分之請求為無理由，不應准許
    。
六、本件係依小額訴訟程序為被告部分敗訴之判決，應就原告勝訴部分依職權宣告假
    執行；原告其餘假執行之聲請因其訴之駁回而失所依據，應併予駁回。
七、本件訴訟費用額九百二十七元（裁判費五百八十二元、送達郵費三百四十五元）
    ，其中之三百元由被告負擔，餘由原告負擔。
中      華      民      國     九十     年     十二     月      十      日
~B臺灣基隆地方法院基隆簡易庭
~B        法      官  蔡佳玲
右正本證明與原本無異。
對於本件判決如有不服，應於收受送達後二十日內向本院提出上訴書狀，上訴於本院
合議庭，並按他造當事人之人數附具繕本。
當事人之上訴，非以判決違背法令為理由不得為之，上訴狀應記載上訴理由，表明下
列各款事項：
（一）原判決所違背之法令及其具體內容。
（二）依訴訟資料可認為原判決有違背法令之具體事實。
中      華      民      國    九十      年      九      月     十二     日
~B        法院書記官  陳碧玉


司法院資訊處製作；財團法人民間司法改革基金會備份。
